【裁判字號】    96,矚上訴,10
【裁判日期】    971113
【裁判案由】    貪污治罪條例等
【裁判全文】
臺灣高等法院刑事判決                96年度矚上訴字第10號
上  訴  人  臺灣板橋地方法院檢察署檢察官
上  訴  人
即  被  告  甲○○
義務辯護人 方正彬律師
被      告  乙○○
選任辯護人  陳明律師
被      告  丙○○
選任辯護人  林賢宗律師
上列上訴人因被告等貪污治罪條例等案件，不服臺灣板橋地方法
院95年度矚訴字第11號，中華民國96年4月10日第一審判決（起
訴案號：臺灣板橋地方法院檢察署95年度偵字第14177、21389、
27411、27412、27413號），提起上訴，本院判決如下：
    主  文
上訴駁回。
    事  實
一、緣戊○○係址設臺北縣樹林市○○路116之6號「悅玲瓏茶藝
    館」（以下簡稱為「悅玲瓏」）店家之實際負責人，「悅玲
    瓏」並無營利事業登記，亦無有女陪侍執照，惟「悅玲瓏」
    實際經營方式乃有女陪侍，且有僱用越南籍女子陪侍坐檯非
    法打工之情形。嗣於民國95年5月5日經警執行搜索，在「悅
    玲瓏」店內查獲陪侍女子吳秀貞、吳氏玉賢、黎氏錦貞、王
    美潔、李氏和等人在場。
二、甲○○是臺北縣政府警察局樹林分局三多派出所擔任警員，
    於擔任前開警職期間，須配合縣警局執行取締色情行業，或
    外籍人士非法打工，同時支援縣政府稽查違規八大行業，係
    有調查職務依法令從事公務之人。而「悅玲瓏」位於樹林分
    局三多派出所之轄區內，戊○○因其經營之「悅玲瓏」並無
    營利事業登記，亦無有女陪侍執照，但實際乃從事有女陪侍
    之服務，並有越南籍女子非法打工之情形，竟為圖得免予裁
    罰及繼續違規經營有女陪侍之不法利益，避免被警查獲，欲
    交付賄賂予執掌相關業務之公務員，乃透過丁○○（另行審
    結）介紹，於94年9、10月間，在臺北縣板橋市之林家花園
    附近某薑母鴨店，認識甲○○（戊○○行賄部分另行審結）
    ，甲○○明知「悅玲瓏」並無營利事業登記，亦無有女陪侍
    執照，惟「悅玲瓏」實際經營方式乃有女陪侍，且有僱用越
    南籍女子陪侍服務，亦明知其職掌須配合縣警局執行取締色
    情行業及外籍人士非法打工，同時支援縣政府稽查違規八大
    行業，乃竟基於違背職務收受賄賂之概括犯意，於94年11月
    起至95年4月止，與戊○○約定於每月5日，按月收取戊○○
    交付賄款3萬元，共計6次，總共180,000元。戊○○、甲○○約定交付賄款地點不定，有由甲○○至上開「悅玲瓏」店
    內、或至戊○○開設位於臺北縣三重市重新橋下之紫蝴碟流
    行茶坊向戊○○收取賄款，或由戊○○或其女友張敏瑄至臺
    北縣樹林市○○路610號的檳榔攤，將賄款交付予甲○○之
    女友張碧函，再由張碧函將賄款轉交予甲○○，而賄款均裝
    入牛皮紙袋或薪資袋內，其上寫「王太太」、「陳太太」等
    三個姓氏，及「會錢」之掩護方式交付。而其中於94年12月
    份，因樹林市發生「九龍興」越南籍女子一案，經媒體報導
    ，樹林地區警方產生壓力，因「悅玲瓏」堅持聘僱越南籍女
    子坐檯，且關著門在內營業，讓警方無法順利臨檢，甲○○
    遂將94年12月份的賄款3萬元退還戊○○，惟戊○○為求心
    安，數日後仍再度交付賄款3萬元予甲○○，甲○○仍收受
    之。
三、又戊○○因為有女陪侍方式招攬男客前往消費，惟其經營之
    「悅玲瓏」並無有女陪侍執照及有聘僱越南籍女子坐檯非法
    打工之情形，為免遭警查獲，乃亟思事先獲知警局之擴大臨
    檢之時間，俾事先告知店內人員防範而得於臨檢時暫時停止
    有女陪侍之服務，甲○○遂基於洩漏國防以外秘密之概括犯
    意，先後2 次將其職務上得知之擴大臨檢時間洩漏予戊○○
    ，甲○○遂以如附表一編號8 所示之行動電話撥打予戊○○
    之0000000000號行動電話，先於94年10月5 日洩露擴大臨檢
    日期（94年10月5、7、14、21、25日）予戊○○，復於95年
    4月6日再洩露擴大臨檢日期為同月6、17、21、26日予戊○○。又「悅玲瓏」關著門營業，待客人來店再行開門，於95
    年1月30日2時許，因警方於「悅玲瓏」店門前設置路檢點，
    戊○○並電請甲○○協助移動路檢點，以供店內客人出入，
    甲○○遂以如附表一編號8所示之電話，請不知情之黃江龍
    、賴奕辰執勤警員移動路檢點。嗣於95年5月5日於臺北縣樹
    林市○○街70巷8號2樓甲○○住處內起出如附表一所示之物
    。
四、案經法務部調查局北部地區機動工作組移請臺灣板橋地方法
    院檢察署檢察官偵查起訴。
    理  由
甲、被告甲○○部分：
壹、證據能力：
    按被告以外之人於審判外之陳述，雖不符前4 條之規定，而
    經當事人於審判程序同意作為證據，法院審酌該言詞陳述或
    書面陳述作成時之情況，認為適當者，亦得為證據。當事人
    或辯護人於法院調查證據時，知有第159 條第1 項不得為證
    據之情形，而未於言詞辯論終結前聲明異議者，視為有前項
    之同意，刑事訴訟法第159條之5定有明文。本案被告甲○○
    及其辯護人於原審及本院審理時對於檢察官所提各項證據方
    法之證據能力均表示「沒意見」，且本案言詞辯論終結前，
    被告並未爭執被告以外之人於審判外之言詞及書面陳述，無
    證據能力，揆諸上開規定，應認被告甲○○及其辯護人已同
    意上開各該證據方法得作為證據，而本院審酌上開各該證據
    均非非法取得之證據，並無證據力明顯過低之情形，復經本
    院於審判期日就上開證據依法進行調查、辯論，依法自有證
    據能力，合先敘明。
貳、得心證之理由：
一、訊據上訴人即被告甲○○否認有何違背職務情，辯稱：伊非
    警勤區警員，無取締職務，並未違背職務云云。辯護人另辯
    以：甲○○並非轄區警員，戊○○行賄對象也不是甲○○，
    而是三多派出所、分局警員，被告僅是經手轉交而已，另被
    告甲○○並沒有把臨檢時、地告知戊○○，反而是制約戊○○沒有牌照應收斂點，不成立洩漏秘密罪云云。
二、經查：
(一)被告甲○○對於上揭時間、地點，每月向證人戊○○收取賄
    款3萬元，前後共6次，計18萬元，及有2次洩露擴大臨檢日
    期予證人戊○○，並協助移動路檢點等情，於偵查及原審、
    本院審理時均供認不諱（95年度偵字第14177 號卷一偵查卷
    第15至17反、第69至77反、第183至186反、第202至205頁、
    第214至221頁、第224至235，95年度偵字第14177號卷三第
    94至96頁，95年度偵字第14177號卷四第114至115頁，95 年
    度偵字第21389號卷二偵查卷第131至136頁，95年度偵字第
    21389號卷三第98至106頁），核與證人戊○○、張敏瑄、張
    碧函、賴奕辰、黃江龍證述情節相符（95年度偵字第14177
    號卷一偵查卷第95至106、129至135、第164至168頁，95年
    度偵字第14177號卷四偵查卷第51至55、第59至65頁，第107
    至108、第111至115頁，95年度偵字第14177號卷一偵查卷第
    第3至4反、第6至8頁、第41至48頁），並有扣案之筆記本、
    電腦隨身碟、及由電腦隨身碟資料中列印出之資料5頁、臺
    北縣政府警察局樹林分局三多派出所勤務分配表、通聯譯文
    等可資佐證（95偵14177號卷一偵查卷第25至26頁、第196
    頁、95年度聲搜字第27號偵查卷第73、102、67、69、72、
    97至99、101至102，95年度聲搜字第60號偵查卷第5頁反面
    ），又「悅玲瓏」並無營利事業登記，亦無有女陪侍執照，
    惟「悅玲瓏」實際經營方式乃有女陪侍，且有僱用越南籍女
    子陪侍坐檯非法打工之情形，此經證人戊○○、張敏瑄證述
    無訛（95年度偵字第14177號卷一偵查卷第129頁反面，94他
    字第4810號卷二偵查卷第133頁），並有陪侍女子即證人吳
    秀貞、吳氏玉賢、黎氏錦貞、王美潔、李氏和等人證述屬實
    （95年度偵字21389號卷一偵查卷第48頁反面、第50頁反面
    、第51、61頁）。辯護人空言否認有洩密情事，自不可採。
(二)被告甲○○於警詢即供稱：不是我的警勤區，警勤區警員是
    蔡翰宗等語。證人即當時三多派出所所長蔡隆田於警詢亦供
    稱：悅玲瓏管區警員是蔡翰宗等語 (95年度偵字第14177號
    卷二第172頁)，足認被告所辯非管區警員屬實。惟被告係三
    多派出所警員，雖非「悅玲瓏」之管區警員，但其職掌須配
    合縣警局執行取締色情行業，同時支援縣政府稽查違規八大
    行業，其職務仍包含取締轄區內色情行業。其既明知「悅玲
    瓏」並無營利事業登記，亦無有女陪侍執照，惟「悅玲瓏」
    實際經營方式乃有女陪侍，且有僱用越南籍女子陪侍坐檯非
    法打工之情形，且其竟以職務上應作為而不作為，即以其未
    來具有義務違反性之職務行為為藉口，而向證人戊○○顯示
    其可賄賂性，並收取「悅玲瓏」業者戊○○賄款，其對於職
    務行為之義務違反性，以及賄賂與其職務行為之對價關係均
    應有認識，是被告有違背職務收受賄賂之故意甚明。
(三)至被告雖辯稱：於收得94年11月份賄款3萬元，伊將其中2萬
    元在三多派出所交給乙○○，乙○○於翌日再交付5千元予
    伊，向伊稱此為伊的走路工；伊於94年11月份另交付丙○○
    1萬元賄款；於94年12月份，伊取得第2次賄款3萬元，乙○○因樹林市發生「九龍興」越南籍女子一案，經媒體報導，
    樹林地區警方產生壓力，乙○○向伊言明，因「悅玲瓏」堅
    持聘僱越南籍女子坐檯，且關著門在內營業，不配合，讓警
    方無法順利臨檢，而拒收賄款，伊遂將94年12月份3萬元賄
    款退還戊○○，惟戊○○為求心安，數日後仍再度交付賄款
    3萬元予伊，伊仍收受之，而從3萬元中再送1萬元賄款予丙○○，另因乙○○已為前述堅決表態，伊未再送賄款予乙○○；嗣因丙○○於95年1 月份調離一組，伊未再轉交賄款予
    丙○○。伊前後共收取賄款18萬元，其中2萬由丙○○取得
    ，1萬5千元由乙○○取得，伊實際取得14萬5千元賄款云云
    。然查，被告甲○○上開轉交賄款予被告乙○○及丙○○部
    分，顯有瑕疵而不可採（詳如下述）。且警察查察色情，均
    係團隊行動，由分局指揮轄區派出所支援警力，被告甲○○
    向戊○○收取賄款，目的乃在向上級員警打通關節，自己也
    可藉機朋分贓款，其仍屬收受賄賂之共犯結構之一，非單純
    共同行賄之角色，此觀被告甲○○自承轉交賄款後，乙○○
    有交付5千元甚明，辯護人所辯僅係轉手行賄云云，不足採
    信。
(四)綜上所述，本案事證明確，被告甲○○違背職務行為受賄犯
    行，應堪認定。
二、論罪科刑：
(一)被告甲○○行為後，刑法施行法已於95年6月14日增訂該法
    第1條之1規定，並自95年7月1日施行，其中刑法第55條後段
    關於牽連犯之規定、第56條關於連續犯之規定，均已於94年
    2月2日修正公布，並同自95年7月1日施行。按同於95年7 月
    1日修正施行之刑法第2條規定，乃係關於新舊法比較適用之
    準據法，其本身無關行為可罰性要件之變更，故於95年7 月
    1日前揭法律修正施行後，如有涉及比較新舊法之問題，即
    應逕依修正後刑法第2條第1項規定，為「從舊從輕」之比較
    （參見最高法院95年度第8次刑事庭會議決議意旨）。茲分
    述如下：
  1.按修正後刑法第10條第2項所稱公務員，包括同項第1款之職
    務公務員及第2款之受託公務員，因舊法之規定已有限縮，
    本件因新法施行後，涉及公務員定義之變更，依新法第2條
    第1項之規定，比較新舊法結果，新法有利於被告。
  2.修正後刑法第56條連續犯之規定已刪除，原可依裁判上一罪
    論處之連續犯等數個犯罪行為，應予數罪併罰，此刪除雖非
    犯罪構成要件之變更，但顯已影響行為人刑罰之法律效果，
    自屬法律變更，依新法第2條第1項規定，比較新舊法結果，
    以舊法較有利於被告甲○○。
  3.修正後刑法第55條規定，業已廢除牽連犯之規定。故犯一罪
    而其方法或結果之行為犯他罪名者，依修正前刑法第55條後
    段規定，認屬牽連犯，應從一重處斷；但依修正後刑法第55
    條規定，則已無牽連犯可資適用，即應將各該犯行以數罪併
    合處罰。是以適用修正前關於牽連犯之規定，自係較為有利
    。
  4.經綜其全部罪刑之結果而為比較，以舊刑法有利於被告甲○○，自應依刑法第2條第1項前段之規定，適用有利於行為人
    之舊刑法。
  5.修正前刑法第37條第2項規定對宣告6月以上有期徒刑者，法
    院可依其裁量，宣告有期褫奪公權，惟修正後37條第2項，
    則規定宣告1年以上有期徒刑，始由法院宣告有期褫奪公權
    ，是以適用修正後之規定自係較有利於被告甲○○。惟褫奪
    公權係從刑，應依主刑所適用之法律，本件主刑既用修正前
    法律，褫奪公權部分亦應隨同適用修正前法律。
(二)按警察勤務所規定之臨檢，係指於公共場所或指定處所、路
    段，由服勤人員擔任臨場檢查或路檢，執行取締、盤查及有
    關法令賦予之勤務（警察勤務條例第11條第3款參照），為
    免臨檢目標知悉消息，預作準備以逃避取締，無法達成查緝
    不法之臨檢效果，關於臨檢計劃之有無實施、及其臨檢之目
    標、時段等內容自均應予以保密，屬中華民國國防以外應秘
    密之消息。
(三)核被告甲○○所為，係犯有貪污治罪條例第4條第1項第5款
    之違背職務收受賄賂罪，及刑法第132條第1項之公務員洩漏
    國防以外應秘密之消息罪。被告甲○○先後多次收賄及洩漏
    祕密犯行，均時間緊接，犯罪構成要件相同，顯係出於概括
    犯意反覆為之，均為連續犯，均應依修正前刑法第56條規定
    各論以一罪，並加重其刑。被告所犯上開二罪，有方法結果
    之牽連關係，為牽連犯，應一重違背職務收受賄賂罪處斷。
    另被告為職司調查工作之司法人員依貪污治罪條例第7條之
    規定，應遞加重其刑。又被告甲○○於本案偵查及審判中就
    前開違背職務收受賄賂之犯行均自白不諱，並自動繳交全部
    所得財物，應依貪污治罪條例第8條第2項規定減輕其刑，並
    依法先加後減之。復按犯刑事案件被告，於偵查中供述與該
    案情有重要關係之待證事項或其他共犯之犯罪事證，因而使
    檢察官得以追訴該案之其他共犯者，以經檢察官事先同意者
    為限，就其因供述所涉之犯罪，減輕或免除其刑。此證人保
    護法第14條第1項亦有明文。查被告甲○○於95年7月11日於
    調查員偵訊時，表示希望檢察官以證人保護法第14條規定，
    其願將涉及受賄之案情全部供出，檢察官即同意其適用證人
    保護法第14條規定，並於該日即由台北縣調查站訊問中，供
    出全部如何轉交賄款予其他警員之犯罪事證，此有該日調查
    局筆錄及偵查筆錄在卷可稽（詳95年度偵字第14177號偵查
    卷卷一，第183、203頁），而檢察官確依此得以追訴本案共
    犯之被告乙○○、丙○○等人，是被告甲○○符合證人保護
    法第14條第1項規定，而應適用該規定遞減輕其刑。並依法
    先加後減之。
三、原審詳加調查後，認被告甲○○犯行明確，援引貪污治罪條
    例第4條第1項第5款、第7條、第8條第2項、第17條，證人保
    護法第14條第1項，刑法第11條前段、第2條第1項前段、第
    132條第1項、修正前刑法第56條、第55條、第37條第2項、
    第38條第1項第2款規定，並審酌被告甲○○為臺北縣政府警
    察局樹林分局三多派出所警員，承辦轄內八大行業稽查、取
    締工作，被告係依法令從事公務之人，不思廉潔自取，竟收
    受賄賂違背職務，嚴重敗壞公務員風紀及本件被告所收受之
    賄賂金額；暨考量被告之品性、智識程度、犯罪後坦承犯行
    態度良好，頗有悔意等一切情狀，量處如有期徒刑二年，並
    依同條例第17條規定諭知褫奪公權二年。又被告甲○○前未
    曾受有期徒刑以上刑之宣告，因一時失慮，偶罹刑典，事後
    已坦承犯行，深具悔意，經此刑之宣告後，應知警惕而無再
    犯之虞，因認暫不執行其刑為當，予以宣告緩刑5年，用啟
    自新。至被告甲○○犯罪所得財物180,000萬元，因已繳納
    國庫，有匯款單1紙可憑（95年度偵字第21389號卷三偵查卷
    第110頁），爰不再諭知追繳沒收。再說明扣案如附表一編
    號8所示之物，為被告甲○○所有供聯絡證人戊○○擴大臨
    檢之日子及電請證人黃江龍及賴奕辰移動臨檢點所用之電話
    ，此經被告甲○○供承在卷（見94年度他字第4810偵查卷二
    偵查卷第37至38頁），且有通聯譯文可憑（同上偵查卷第43
    反、44頁、第60頁，及95年度聲搜字第26號偵查卷第136至
    138頁），為供犯罪所用之物，爰依法宣告沒收。至附表一
    編號1至7所示之物，雖為被告甲○○所有，惟無證據顯示為
    供犯罪所用或因犯罪所得之物，均不宣告沒收。核原審認事
    用法，尚無違誤，量刑亦頗適當。被告甲○○上訴，以上開
    情詞置辯，請求撤銷改判，核無理由，上訴應予駁回。
乙、被告乙○○、丙○○部分：
一、公訴意旨另以：緣丁○○明知戊○○為經營址設臺北縣樹林
    市○○路116之6號「悅玲瓏茶藝館」（下稱悅玲瓏），因該
    店未申請營業執照，戊○○為求「悅玲瓏」得順利經營，尋
    覓該店所在轄區樹林分局三多派出所當中願意收賄之警員，
    丁○○明知戊○○要求介紹三多派出所警員之目的，於94年
    10月間，在板橋林家花園附近薑母鴨店，由戊○○招待丁○○、甲○○，丁○○介紹三多派出所員警甲○○予戊○○認
    識，席間戊○○言明將在三多所轄區內經營有女陪侍店（即
    「悅玲瓏」），丁○○要求甲○○留聯絡電話予戊○○，戊○○先行離開，丁○○再交待甲○○好好跟戊○○配合，戊○○可以讓甲○○賺很多錢。戊○○嗣與甲○○洽談，並自
    94年11月起至95年4月間，按月支付甲○○（另行審結）3
    萬元賄款。甲○○另轉送賄款予三多派出所警員乙○○及樹
    林分局一組巡官丙○○。嗣甲○○經丁○○居間牽線，而為
    下列行為：（一）甲○○與戊○○接洽後，於94年10月間，
    在三多派出所門口，向該派出所總務即被告乙○○警員，言
    明戊○○將在派出所轄內經營有女陪侍店，即前述「悅玲瓏
    」，欲行賄警方，請被告乙○○轉知上面長官，被告乙○○
    隔3、4天後在三多派出所回覆甲○○，稱按照遊戲規則來，
    一切沒問題，並強調勿作色情，同意收取賄款，按月送3萬
    元，其中1萬元送樹林分局一組處理有女陪侍等八大行業巡
    官即被告丙○○，甲○○遂於10分鐘後，撥打電話予戊○○
    ，告知上情。（二）甲○○於94年10月間，帶領戊○○至樹
    林分局，與被告丙○○見面，甲○○向被告丙○○介紹戊○○，言明戊○○將在轄區內，經營有女陪侍之「悅玲瓏」。
    被告丙○○於94年10月間另私下在三多派出所內，找甲○○
    表示：如三多派出所收錢，他才會跟著收錢，而同意收賄。
    甲○○收得94年11月份賄款3萬元，將其中2萬元在三多派出
    所交給被告乙○○，被告乙○○於翌日再交付5千元予甲○○，向甲○○稱，此為甲○○的走路工；甲○○於94年11月
    份另交付被告丙○○1萬元賄款；於94年12月份，甲○○取
    得第2次賄款3萬元，被告乙○○因樹林市發生「九龍興」越
    南籍女子一案，經媒體報導，樹林地區警方產生壓力，被告
    乙○○向甲○○言明，因「悅玲瓏」堅持聘僱越南籍女子坐
    檯，且關著門在內營業，不配合，讓警方無法順利臨檢，而
    拒收賄款，甲○○遂將94年12月份3萬元賄款退還戊○○，
    惟戊○○為求心安，數日後仍再度交付賄款3萬元予甲○○
    ，甲○○仍收受之，而從3萬元由再送1萬元賄款予被告丙○○，另因被告乙○○已為前述堅決表態，甲○○未再送賄款
    予被告乙○○；嗣因被告丙○○於95年1月份調離一組，甲○○未再轉交賄款予被告丙○○。戊○○交付行賄款項，於
    裝現金之信封袋，係以互助會款為掩飾，95年1月至4月間，
    戊○○送賄款1次到甲○○女友張碧函在樹林市○○路610號
    所開設之檳榔攤，由不知情之張碧函收款後轉交予甲○○；
    於95年1月至4月間，戊○○請知情張敏瑄代為行賄，送賄款
    1次交付不知情之張碧函，由張碧函轉交甲○○；於95年5月
    初，戊○○遭搜索查獲，尚未送賄款予甲○○。甲○○共取
    得賄款6次，共18萬元，其中2萬由被告丙○○取得，1萬5千
    元由被告乙○○取得，甲○○實際取得14萬5千元賄款。因
    認被告乙○○、丙○○二人所為涉犯貪污治罪條例第4條第1
    項第5款之違背職務之行為收受賄賂罪嫌。
二、按犯罪事實應依證據認定之，無證據不得推定其犯罪事實。
    又不能證明被告犯罪者，應諭知無罪之判決，刑事訴訟法第
    154條第2項、第301條第1項前段分別定有明文。次按，認定
    不利於被告之事實，須依積極證據，茍積極證據不足為不利
    於被告之事實認定時，及應為有利於被告之認定，更不必有
    何有利之證據及認定犯罪事實所憑之證據，雖不以直接證據
    為限，間接證據亦包括在內；然而無論直接或間接證據，其
    為訴訟上之證明，須於通常一般之人均不致有所懷疑，而得
    確信其為真實之程度者，始得據為有罪之認定，倘其證明尚
    未達到此一程度，而有合理之懷疑存在時，事實審法院復已
    就其心證上理由予以闡述，敘明其如何無從為有罪之確信，
    因而為無罪之判決，尚不得任意指為違法，最高法院判例30
    年度上字第816號、76年度台上字第4986號可資參照。又按
    ，刑事訴訟法第156條第2項規定：被告之自白，不得作為有
    罪判決之唯一證據，仍應調查其他必要之證據，以察其是否
    與事實相符。其立法意旨乃在防範被告自白之虛擬致與真實
    不符，故對自白在證據上之價值加以限制，明定須藉補強證
    據以擔保其真實性。又利用非共同被告之共犯之自白或其他
    不利於己之陳述，為認定被告犯罪之證據，不特與利用被告
    自己之自白作為其犯罪之證明同有自白虛偽性之危險，亦不
    免有嫁禍於被告而為虛偽供述之危險。故就刑事訴訟法第
    156條第2項之立法意旨觀之，非共同被告之共犯之自白或其
    他不利於己之陳述，固得作為認定被告犯罪之證據，但不得
    作為有罪判決之唯一證據，仍應調查其他必要之證據，以察
    其是否與事實相符，亦即仍須有補強證據以擔保該共犯自白
    之真實性，始得採為斷罪之依據，並非絕對可由法院自由判
    斷該共犯之自白或不利於己之陳述之證明力。若不為調查，
    而專憑此項供述據為被告犯罪事實之認定，即與上開規定有
    違。又上開所謂共犯，包括任意共犯及必要共犯（含對向犯
    罪之共犯）；所謂補強證據，則指除該自白或不利於己之陳
    述本身之外，其他足以證明自白之犯罪事實確具有相當程度
    真實性之證據而言，雖所補強者，非以事實之全部為必要，
    但亦須因補強證據與自白之相互利用，足使犯罪事實獲得確
    信者，始足當之，此亦有最高法院92年度台上字第3282號判
    決要旨可資參照。
三、證據能力方面：
(一)證人甲○○與戊○○於調查局之筆錄，固為審判外之陳述，
    應無證據能力。至於檢察官前之陳述，按檢察官職司追訴犯
    罪，就審判程序之訴訟構造而言，檢察官係屬與被告相對立
    之當事人一方，偵查中對被告以外之人所為之偵查筆錄，或
    被告以外之人向檢察官所提之書面陳述，性質上均屬傳聞證
    據。自理論上言，如未予被告反對詰問、適當辯解之機會，
    一律准其為證據，似有違當事人進行主意之精神，對被告之
    防禦權亦有妨礙；然而現階段刑事訴訟法規定檢察官代表國
    家偵查犯罪、實施公訴，必須對於被告之犯罪事實負舉證之
    責，依法其有訊問被告、證人及鑑定人之權，證人，鑑定人
    且須具結，而實務運作時，偵查中檢察官向被告以外之人所
    取得之陳述，原則上均能遵守法律規定，不致違法取供，其
    可信度極高，為兼顧理論與實務，乃於修正刑事訴訟法時，
    增列第159條之1第2項，明定被告以外之人（含被害人、證
    人等）於偵查中向檢察官所為之陳述，除顯有不可信之情況
    者外，得為證據。經查，本件證人戊○○及甲○○於檢察官
    訊問時，檢察官已命其等各為被告乙○○之證人而具結，且
    渠等於偵查中之證詞與在轉為污點證人後調查局之訊問筆錄
    並無不符之處，且查二人之證詞並無違法取證或證明力顯然
    過低之情事，依其2人陳述作成時之狀況，並無顯不可信之
    情形，自均得為證據。
(二)證人張敏瑄、張碧函、賴亦辰、黃江龍於調查局之證述，屬
    被告以外之人於審判外陳述，原則上無證據能力。惟上開證
    人於偵查中及原審經具結所述內容，則有證據能力。
(三)臺北縣政府警察局樹林分局三多派出所勤務分配表，係公務
    員職務上製作之紀錄文書，並無顯不可信之情況，依刑事訴
    訟法第159條之4第1款規定，有證據能力。又扣案之行動電
    話、門號卡，係合法搜索扣押取得之物證，且與本案之犯罪
    事實有關聯性，應有證據能力。
四、本件公訴人認被告乙○○、丙○○涉有罪嫌，無非係以(一)、
    證人即同案被告甲○○於調查局、偵查中之證述；(二)、證人
    即同案被告戊○○於調查局、偵查中之證述；(三)、證人張敏
    瑄、張碧函於調查局、偵查中之證述；(四)、證人賴奕辰、黃
    江龍於調查局、偵查中之證述；(五)、證人蔡隆田偵查中之證
    述；(六)、被告乙○○、丙○○於調查局、偵查中之供述；(七)
    、扣案行動電話及通訊監察作業報告表；(八)、臺北縣政府警
    察局樹林分局三多派出所勤務分配表；(九)、戊○○處查扣之
    筆記本、戊○○隨身碟檔案列印之資料等資為依據。
五、訊據被告二人堅決否認有上揭犯行，被告乙○○辯稱：大約
    94年11月間，證人甲○○只是問伊，有一個朋友要在我們轄
    區○○○○路，要開有女陪侍的KTV，問伊轄區可不可以開
    這種店，伊覺得怪怪的，並當場跟證人甲○○說不要問伊這
    種事情，伊不管這種事情，伊事後有跟所長蔡隆田反應，要
    注意證人甲○○曾問轄區內可否開這種店，證人甲○○並無
    交付任何的款項給伊等語；被告丙○○則以證人乙○○及甲○○並無向伊提過悅玲瓏要行賄的事情，證人甲○○亦無交
    付任何的款項給伊，證人甲○○亦無帶證人戊○○跟伊見面
    過等語置辯。
六、經查：
(一)證人即同案被告甲○○先後於檢察官偵訊及原審審理時所為
    之證述如下：
  (1)95年5月6日偵查時證稱：「（問：「陳董」是不是指在三多
    派出的同事乙○○，是負責分局一組行政的業務？）是。（
    問：據你在調查的供述，這裡所指「老闆」就是三多派出所
    的前主管蔡隆田，對不對，與事實是否相符？）是。相符。
    」等語（見94年度他字第4810號二卷偵查卷第67至81頁）。
  (2)95年6月23日偵查時證稱：「（問：你在調查局供述，戊○○開設悅玲瓏茶藝館從事色情陪酒，要你向樹林分局三多所
    疏通，戊○○要你跟所長蔡隆田反映，要你們三多所讓他能
    夠經營悅玲瓏茶藝館，你有在94年10月初請乙○○轉告所長
    蔡隆田，有一位叫「祥哥」的要到樹林市○○路116 號之6
    號開設KTV茶藝館，問所長有沒有什麼意見，乙○○隔幾天
    後轉述蔡隆田的回答：「原則上沒問題」，但要請負責人按
    規定請領牌照，是否正確，與事實是否相符？）這有這件事
    ，但不是經營色情，他是說，要經營茶藝館，我請乙○○跟
    所長說。」等語（見95年度偵字第14177號卷一偵查卷第77
    頁反）
  (3)95年7月11偵查時證稱：「（問：你在何時地轉述給乙○○
    知道？）94年月、10月的一個晚上，在三多所門口跟乙○○
    講戊○○要送公關費給警方。在我們轄區要經營茶藝館要送
    公關費進來。（問：然後呢？）隔3、4天乙○○才告訴我按
    照遊戲規則來一切沒有問題。但有強調不要做色情，同意收
    錢。（問：是同意戊○○送的錢？）是。（問：之後呢？）
    我問乙○○說是要送3節還是按月送錢？乙○○在派出所門
    口答覆我說按照遊戲規則來做。這是?4年9月10月的事，要
    按月送。按月送3萬元。乙○○還說1萬送樹林分局一組掌管
    八大行業的丙○○巡官。後來我將事情轉述戊○○知道。（
    問：再來呢？）他還沒送錢之前，我已經聽同事講戊○○他
    已經找人關說一組，分局的人他這樣多頭馬車人家不相信、
    不敢接，後來我帶他去找丙○○。（問：找丙○○的時地？
    ）94年月或10月間是到樹林分局一組大約是下午6、7點，見
    到丙○○我跟他說這是祥哥，帶他去樹林166之6號或是之5
    號下龍灣KTV他要接手經營，丙○○說經營歸經營該查的時
    候還是會查，該報還是會報。之後戊○○在94年11月初，叫
    我去「悅玲瓏」，就是之前說的下龍灣。他給了3萬元公關
    費。在還沒拿錢之前，丙○○私下有找我見面跟我講，如果
    派出所有收錢的話，他才會跟著收錢。（問：後來樹林一組
    得錢如何送？）我將3萬元拿回去沒有遇到乙○○，先遇到
    丙○○我將一萬元放入牛皮紙袋交給丙○○，這是94年11
    月初的事，我忘了在哪裡交給他。我只記得是他查完勤我交
    給他。」等語（見95年度偵字第14177號卷一偵查卷第202至
    205頁）。
  (4)95年7月12日偵查時證稱：「（問：你有帶戊○○去樹林分
    局那邊找一組的巡官丙○○？）沒錯，94年9、10月間的事
    ，因為我有聽到分局說，戊○○找了二、三個人去關說，多
    頭馬車，到底要相信誰，所以分局上面，不敢接洽，之後，
    我才帶戊○○去跟一組巡官認識，確定日期我忘了，我記得
    是晚上17點至19點之間。（問：承上，你當時有介紹戊○○
    給丙○○，說他要去樹林市○○路116之6號經營悅玲瓏茶藝
    館？）對，沒錯。（問：但之後丙○○巡官私下有找你見面
    跟你講，如果三多派出所要收戊○○的賄款的話，他才會跟
    著收賄款，對不對？）對，我跟戊○○去跟丙○○見完面，
    確定時、地我忘了，約94年10月左右，地點好像是在三多派
    出所，他來查勤或洽公，要走的時候，私下跟我說，趁沒人
    在的時候，在所裡面的泡茶間說的，他說，那間店如果開，
    戊○○自己要送錢上來，錢如果派出所有收，他才會收，該
    查報的，他還是會查報。（問：承前問句，戊○○在前述時
    期，曾要你去問，送給警方的賄款公關費要怎麼送，對不對
    ？）對，有一次我私下去他悅玲龍店裡，在他辦公室泡茶，
    他跟我說，他想要幫忙派出所的支出，送公關費進去，要按
    照三節還是按照每個月送進去，在這之前，就是譯文裡面有
    講到，乙○○說，所長說的，一切按照遊戲規則，一切好說
    ，我把話轉給戊○○，戊○○隔沒幾天，叫我去店裡，問我
    ，要怎麼送？我問乙○○，乙○○說，是按照每個月，我分
    別問乙○○跟戊○○，要送多少錢，乙○○說，每月3萬，
    一萬要向上送到分局，這是拿給丙○○的，後面再解釋，戊○○剛開始，他說，沒關係，算是交朋友，他答應。（問：
    承前問句，你有向三多派出所的同事乙○○問，戊○○開悅
    玲瓏茶藝館的公關費要按月還是按三節送，對不對？）對。
    （問：是你，還是戊○○要乙○○去問三多所的所長蔡隆田
    ？）是戊○○要我去問，我透過乙○○去問所長。（問：你
    請乙○○向你們三多所所長蔡隆田問，戊○○要在你們轄區
    開店，每個月要送3萬元公關費進來，對不對？）那時候只
    說到戊○○要進來我們轄區開店，我有跟乙○○說，戊○○
    要送賄款進來。（問：承前，你是何時、地跟乙○○說，要
    乙○○轉達給所長？）我記得在派出所，我跟乙○○沒有在
    外面接觸過。（問：乙○○隔了幾天後，怎麼告訴你蔡隆田
    所長的意思？）時間忘記了，地點在我們派出所門口樓梯，
    乙○○說，老闆說，一切照遊戲規則來，應該是沒有問題，
    譯文裡面這段時間，剛好是我跟乙○○講完，我再10分鐘左
    右打電話給戊○○，再轉述，確定的時間、日期，我忘記了
    ，通訊譯文裡面的時間，就可以證明。（問：乙○○的意思
    ？）我跟乙○○有談到，戊○○每月按月送公關費的事情，
    乙○○有跟我說，一組那邊的錢，由我送。（問：為何不直
    接跟所長說，要透過乙○○？）因為我在派出所是屬於黑五
    類，我每個月都還要扣薪，所以我是請乙○○去轉述，乙○○有私底下問我，有問題嗎，我跟乙○○說，這個業者是板
    橋分局偵查隊介紹的。（問：乙○○向你轉述，蔡隆田所長
    的意思，是如果按規矩來，應該是沒有問題，而且戊○○送
    給警方的公關費要按月送，是這個意思？）是。（問：你當
    時還跟乙○○討論每月3萬元賄款，要怎麼處理的問題，後
    來乙○○向你表示，其中1萬元要往上送給一組，其他的2萬
    元就交付乙○○就好了，是不是？）有，乙○○說，他要處
    理。...（問：你收下這些賄款之後大約幾天，你先用信封
    袋裝好其中的1萬元，趁丙○○巡官到你們三多派出所查勤
    或洽公的時候，把這1萬元交給丙○○？）確定的狀況是，
    丙○○來查深夜勤，第一次，我忘了是我送到分局，還是他
    來派出所，他要離去時，我給他，確實有將戊○○送來三萬
    的賄款，其中的一萬元賄款給丙○○。（問：你有告訴丙○○這是悅玲瓏的公關費？）有。（問：另外的2萬元你怎麼
    處理？）我拿到的時候，乙○○剛好休息，隔了幾天我遇到
    乙○○，我問乙○○，結果乙○○就把我拉去派出所的廁所
    ，乙○○說，這邊沒有監視錄影器，我在那邊把2萬元拿給
    乙○○。（問：第二天乙○○又拿了其中的5,000元給你？
     ）是當天還是隔天，我忘了，我記得是晚上，乙○○叫住
    我，跟我說，這是給我的走路工。（問：你除了在94年11月
    收受戊○○的3萬元並轉送丙○○、乙○○等人外，還有無
    拿戊○○的錢？）往後每個月都有，94年12月媒體報導在我
    們轄區，九龍興非法仲介越南女子來台非法工作，我們轄區
    針對越南女子工作地點，加強查緝。（問：按月收三萬？）
    94年12月剛好九龍興非法仲介問題，戊○○有叫我去店裡，
    我拿了錢後，要找乙○○，結果乙○○告訴我，戊○○一直
    不配合，叫他不要僱越南女子，他說，這個錢公司不要收，
    把他退回去，我就有把錢退回去給戊○○，這段通訊譯文裡
    面有，譯文裡面講，他如果這麼做的話，公司不收，戊○○
    表示說，沒有辦法，他只有這些小姐，他不用這些小姐，店
    沒有辦法。（問：94年12月約5號左右你向戊○○收取三萬
    元賄款？）是戊○○叫我去悅玲瓏店裡面拿的，他拿一個薪
    資袋，隨便寫三個姓，說這是會錢，我有拿回去，乙○○說
    ，悅玲瓏不聽話，公司不要收，那次我是收三萬，後來我有
    去問丙○○，丙○○說，派出所不收，他也不收，我就把這
    條錢退回去給戊○○，拿到錢後，隔沒幾天，確定日期不知
    道。（問：乙○○何時、地跟你說，悅玲瓏不聽話，公司不
    要收？）94年12 月初，在三多派出所私下說的，那時候，
    我有拿到錢，乙○○叫我把錢退回去。（問：你在調查局陳
    述，你按規矩拿其中的2萬元給乙○○時，乙○○向你表示
    悅玲瓏還是有雇用越南女子坐檯，而且關門營業讓警方無法
    順利臨檢，這樣派出所不要再收了，是否正確，與事實是否
    相符？）正確，相符。（問：情形？）因為在94年11月底爆
    發九龍興，我們針對越南女子上班地方我們有去查，戊○○
    關著門營業閃避臨檢，我們無法臨檢，戊○○一直有僱請越
    南女子，讓派出所難為，因為耳聞在臺北縣政府局務會報，
    只要一聽到越南女子坐檯，就一定想到樹林分局，樹林分局
    只要一想到，就是三多所，所以那時候，風聲鶴唳，我也有
    告訴戊○○，不要僱請越南女子，僱用台灣女子做生意。（
    問：94年12月初，你怎麼跟一組巡官丙○○談悅玲瓏的公關
    費1萬元的事？）我忘了是用電話，還是私下說，但我確定
    有跟丙○○說，丙○○說，如果派出所不收，他就不收，後
    來丙○○也沒收，我94年12月份就把3萬元還給戊○○，通
    訊譯文裡面也有，我打給戊○○，跟戊○○說，你都用越南
    女子，讓公司難為，這樣公司不收，晚一點我去悅玲瓏找他
    ，晚一點我就把3萬元還給戊○○。（問：丙○○問你，94
    年12月份，派出所有無收悅玲瓏3萬賄款？）我是直接告訴
    他，12月份，三多派出所沒有收，他的意思怎麼樣，他也就
    沒有收。」等語。（見95年度偵字第14177號卷一偵查卷第
    214至221頁）。
  (5)95年7月12日下午偵查問時證稱：「（問：你在調查局陳述
    ：『這次因為我們派出所乙○○已經表示不要收了，所以我
    就直接找一組巡官丙○○約他在我們三多派出所旁約三福街
    70巷的巷口要給他1萬元，其他的2萬元我便留來示自己用』
    ，是否正確，與事實是否相符？）正確，相符，這應該是95
    年1月份的事情，我本來3萬款項，我還沒找乙○○，我先拿
    1萬跟丙○○聯絡，過了半小時，丙○○到了，我放他車上
    ，我跟丙○○說，這是悅玲瓏的，他車門關了就走，戊○○
    拿錢來都是5、6號，地點是樹林市○○街70 巷口，靠近我
    們派出所，丙○○開的是一台HONDA白色的，我在調查局說
    ，『這次因為我們派出所乙○○已經表示不要收了』這是講
    94年12月份的事。（問：為何後來95年2、3、4月都沒有再
    給丙○○？）因為他1月中旬就被調離開單位了，調到四組
    保防業務。（問：你總共交錢給丙○○幾次？）2次，2萬元
    ，這2次都是用牛皮紙袋，類似公文封那種小小的紙袋，上
    面什麼都沒寫，2次都是用我們派出所公文封，轉交給他的
    時候，我都有跟丙○○表明這是悅玲瓏的錢。」等語（見95
    年度偵字第14177號卷一偵查卷第224至235頁）。
  (6)95年8月4日偵訊時證稱：「（問：你有寄書狀過來？）因為
    我95年7月12日在檢察署的供述，我回去仔細想了一遍正確
    日期，我實際上有拿給丙○○是94年11、12月各一萬元，我
    不法所得是14萬5千元，不是11萬5千元。（問：94年11、12
    月各在何處交付？）94年11月5日戊○○拿錢給我，我約7、
    8日，剛好丙○○來查勤，來我們派出所，我拿給他，12月
    是晚上6、7點打電話跟丙○○聯絡，他說，他在修車，後來
    他到樹林市○○街70巷，在我們派出所隔壁巷口，我是用我
    們樹林分局公文封，裡面放一萬元拿給丙○○，有轉知丙○○這是悅玲瓏，他車門打開來，我放進去，他就走了，他當
    時所駕駛的車是白色HONDA的車，94年12月5日戊○○拿錢來
    ，我有跟戊○○說，因為他不配合，所以公司都沒有人敢收
    ，因為九龍興的案子，這個案子蘋果日報登的很大，檢警調
    單位才介入調查... 」等語（見94年度偵字第14177號卷三
    偵查卷第94至96頁）。
  (7)95年11月9日偵訊時證稱：「（問：你在調查局回答：「經
    我仔細回想，我在94年11月第一次收到戊○○給我的3萬元
    ，我是將其中1萬元交給第一組巡官丙○○、1萬5千元交給
    派出所的警員乙○○，我則收了其中的5千元。」，是否正
    確？）正確。我是先拿2萬給乙○○，隔天乙○○拿5000元
    給我說是走路工。（問：之後？）第二次是戊○○送賄款，
    電話中不會講錢的事，叫我過去，錢就給我，回來之後我找
    乙○○，乙○○說戊○○不配合，不想跟他交朋友，意思是
    不收戊○○的錢，乙○○是說你那個朋友都不配合，公司不
    收，隔天我就把錢退還給戊○○。因為那一陣子有九龍興案
    ，戊○○故意聘請越南籍的女子，乙○○說戊○○不配合。
    他關著門營業無法臨檢，每次都要便衣佯裝客人才有辦法進
    去，進去又會發現有越南女子被家人報失蹤的人口。那一次
    丙○○還沒聯絡，我就直接把錢退給戊○○，後來戊○○把
    錢硬塞給我，要我幫他處理，乙○○很堅決不要，我不敢再
    試乙○○，丙○○我打電話給他，他就來了，他就跟我約時
    間，丙○○就開著他的車，我就用公文封的袋子把錢裝進裡
    面，外面用釘書針釘起來，他車窗搖下來，我跟他說這是悅
    玲瓏的，我把錢放在副駕駛座給丙○○，丙○○笑一笑就開
    車走了。經我仔細回想，這個時候丙○○不知道乙○○不收
    錢，是一開始要收錢的時候，丙○○說如果公司不收，他就
    不收，如果公司收他就收，這大約是94年10月間講的，我時
    間先後順序有點記憶混淆，但我確定有這件事情，我是在看
    守所有慢慢回想，跟之後慢慢回想起來，順序應該是這樣子
    ，因為時間有點久。剩下的2萬元我沒地方送，我自己留下
    來。（問：你第2次賄款，送給丙○○的時間大約何時？）
    應該是94年12月10日左右，戊○○大約固定在每個月的5號
    、6號左右送錢，我把錢退回去，隔幾天戊○○又硬塞給我
    ，時間推算應該是在10號、11號、12號左右。後來丙○○調
    4組就沒有再送錢給丙○○。這個業務換另外一個巡官，因
    我跟巡官不熟。（問：之後95年1月到4月的賄款？）我自己
    留下來用，我總共收了14萬5千元賄款。」等語（見95年度
    偵字第21389號卷二偵查卷第131至136頁）。
  (8)96年2月2日原審審理時證稱：「（戊○○要開悅玲瓏的時候
    有無跟你說？）有。（你有無跟你三多所主管說？）我有跟
    乙○○說，請他跟主管說。（為何不自己說？）因為我93年
    5月才到職，對於裡面的人事物，不是很清楚，所以我請乙○○幫我轉述。... （結果乙○○有無替你轉達？）有。我
    去跟他說之後隔了3、4天後，他說原則上沒有問題。....
    （你拿幾次錢給乙○○？）一次，給他兩萬元。確實時間我
    忘記了，大概在晚上，隔天他拿5千元給我，在派出所廁所
    裡面拿給他。（你有無帶戊○○與跟丙○○見面？）有，確
    定的時間我不知道，我記得有一次，那時辦公室都下班了，
    晚上6、7點，丙○○當時在在樹林分局壹組辦公。（見面的
    地點？）我帶戊○○去樹林分局壹組，戊○○沒有進去，我
    進去，我跟丙○○說，戊○○與丙○○他們在3樓與2樓的樓
    梯間談話。（你是到他的辦公室裡頭叫丙○○出來？）之前
    我們就有電話聯絡過，然後他也知道那天有什麼事情，我一
    走到，他比手勢要我們出來。（你跟他電話聯絡談何事情？
    ）就是我要帶戊○○跟他認識，只是說認識一個人而已，沒
    有說其他事情。（你到他辦公室有無看到其他同仁？）有一
    個女的同事，是何人我忘記。他有看到我進來，我沒有跟他
    打招呼。（進去辦公室或是外面你跟丙○○有無說什麼？）
    我進去丙○○辦公室我們就走出來，戊○○就在外面等，我
    們沿路走，我介紹說這是戊○○人家叫祥哥，要在中正路悅
    玲瓏茶藝館開店，他是老闆。我們沒有講其他的話。（戊○○有無說什麼？）時間太久了，詳細講話內容不記得，但是
    大概就是兩方面，丙○○說雖然現在見面認識，但是戊○○
    如果有違規也會照罰。（你有無跟他說要送錢的事情？）送
    錢是誰提起，我忘記了。當時有提起送錢的事情。（送錢的
    內容有無提出？）我只記得有說到送錢的內容，但是內容是
    如何我忘記了。．... （你是何時交錢給丙○○？）交錢兩
    次，一次是確定月份忘記，是戊○○給我之後，隔兩三天，
    用我們小公文封裝好，第一次剛好丙○○來查勤，我把錢拿
    到車上給他，第二次戊○○拿錢給我，隔幾天，我打電話給
    丙○○，好像是傍晚的時候，丙○○說他在修車，用好車他
    就過來，確定的時間，沒有過多久他就來，在派出所旁邊的
    三福街70巷口，他到了搖下車窗，我打開車門把錢擺在副駕
    駛座的座位上，跟他說這是悅玲瓏的錢。第一次是深夜，確
    定時間，我忘記了。第二次的時間應該是晚上7、8點。（兩
    次收錢有無說什麼話？）兩次我都有說這是悅玲瓏的錢，他
    沒有說話。（你說第二次是他開車過來，他車子的顏色？）
    白色。... （丙○○有無問過你退錢的事情？）他不知道。
    （乙○○拒收過後，你有無問過丙○○要不要拒收？）丙○○跟我說派出所如果沒有收，他就不要收，類似這樣的話。
    （你有跟丙○○說乙○○拒收？或是派出所沒有收？）沒有
    。當初戊○○拿錢給我的時候，我送給乙○○，他說不要，
    退回去，我還沒有跟丙○○聯絡，我就把錢拿回去戊○○，
    戊○○退還給他，他的態度不是很好，他說如果我不收，他
    就把之前收錢的事情說出來，逼我收錢，我想乙○○不收，
    至少還有丙○○收，所以我沒有跟丙○○說乙○○拒收的事
    情。（乙○○退錢你有無跟戊○○說原因？）有。（他如何
    說？）乙○○說戊○○營業不配合派出所的政策，叫他不要
    請越南妹，他執意要請。」等語（見原審卷一，96年2月2日
    審理筆錄，第30頁至40頁）。
(二)查證人甲○○其前後指述，就如何將證人戊○○行賄事宜向
    上發展細節及證人戊○○所交付之賄款轉交予被告乙○○、
    丙○○二人之金額、時間、地點，已有先後不一之瑕疵，並
    非無疑。矧犯貪污治罪條例第4至6條之罪，因而查獲其他共
    犯者，減輕或免除其刑，又按被告於偵查中供述與該案案情
    有重要關係之待證事項或其他共犯之犯罪事證，因而使檢察
    官追訴該案之其他共犯者，以經檢察官事先同意者為限，就
    其因供述所涉之犯罪，減輕或免除其刑，貪污治罪條例第8
    條第2項及證人保護法第14條第1項分別定有明文；則涉犯貪
    污罪之人，因而查獲其他共犯者，既得藉以邀求寬典減輕其
    刑或免除其刑，為擔保其所為不利於對向共犯之陳述之真實
    性，尤應有足以令人確信其陳述為真實之補強證據。
(三)第查，證人戊○○固於偵查時證稱：「（問：甲○○有無跟
    你說，他去打點分局的人？）甲○○跟我說，樹林分局是每
    月1萬元，2萬元是每月三多所的，樹林分局應該是交給丙○○，因為是甲○○開車載我去樹林分局，我們從下車，一直
    走到2樓，我們在2樓樓梯走廊，甲○○叫他，他從辦公室出
    來，甲○○當著我的面，問丙○○，是要每個月繳，還是2
    個月繳，後來分局那個警察說，每個月繳，請甲○○幫他收
    ，之後我就再也沒有見過他，我就直接跟甲○○接洽，我給
    甲○○3萬元，由甲○○去處理。（問：甲○○有無說，他
    按月拿3萬賄款後，回三多所裡面，透過何人來打點樹林分
    局？）乙○○是三多所的總務，事發後，我在院方候訊室時
    ，我當時已經轉污點證人，甲○○還沒有，我沒有告訴甲○○，我已經轉為污點證人，在候訊室時甲○○告訴我，三多
    所的總務跟所長，分局一組都會有事，到那個時候，我才知
    道甲○○3萬是這樣處理，就是3萬元，其中1萬是給分局一
    組，2萬是三多所所長、甲○○、總務分。」等語（95年度
    偵字第14177號偵查卷卷二，第194至214頁）。然證人戊○○又於偵查時證稱：「每月付甲○○三萬現金，因為我悅玲
    瓏沒有牌照，我請他不要查報到縣府，三萬他自己去處理，
    我不管他處理分局或派出所所長，我要他處理，還要關門做
    ，我質疑他。」，「他（甲○○）沒有告訴我他把這筆錢交
    給誰，而且給錢之後，還是不斷有樹林分局的警察來站崗或
    臨檢，所以我懷疑這筆錢是甲○○自己拿走了。」等語（見
    95年度偵字第14177號偵查卷卷一，第100、130頁）。又證
    人戊○○於原審審理時復證稱：「2萬元是給甲○○他們派
    出所，1萬元是分局的，當時我也不是很清楚，我付3萬元給
    甲○○處理，是甲○○跟我說這樣分配，... 我當然有質疑
    過甲○○他沒有送錢去打點，我不確定甲○○有轉送上去，
    ... 希望臨檢少一點，罰單少一點，但結果還是一樣，還是
    臨檢沒有比較少，巷口還站崗，還查報我有女陪侍坐檯，罰
    單就來了，到5月4日台北縣政府貼公文要拆我的店，限制我
    7日要拆」等語（見原審96年2月2日審理筆錄第15、17、25
    頁）。是證人戊○○對於交付予證人甲○○之賄款，究有無
    轉送樹林分局及三多派出所其他警員乙情，僅係聽甲○○之
    轉述，並無法確定；再參酌對照證人甲○○於原審審理時證
    稱：伊幫忙戊○○總共收6次錢，共計18萬元，伊總共付給
    其他警察35,000元，剩下145,000元自己收起來，戊○○並
    不知道等語（原審96年2月2日審理筆錄），是甲○○究有無
    將證人戊○○所交付之部分賄款即35,000元轉交予被告乙○○、丙○○二人，並非無疑。
(四)又依樹林分局函送94年、95年查報悅玲瓏茶藝館無照營業及
    臨檢相關案卷，三多派出所在94年12月12日曾檢查悅玲瓏茶
    藝館，並查報其未申請營利事業登記證，並由樹林分局函臺
    北縣政府建設局，臺北縣政府亦於94年12月23日發函命令悅
    玲瓏茶藝館停止營業，並處罰鍰3萬元整，副本並寄送給樹
    林分局，樹林分局在接獲上開函文後，當日立即至悅玲瓏茶
    藝館檢查，其後並於同月26日及31日分別再至悅玲瓏茶藝館
    臨檢，均發現其未停止營業，故再主動發函予臺北縣政府建
    設局，要求其連續裁罰悅玲瓏茶藝館連續之違規行為，事隔
    一週，三多派出所再於95年1月7日前往悅玲瓏茶藝館查緝，
    並查獲其無照營業等情，有95年有臺北縣政府警察局樹林分
    局96年2月2日北縣警樹行字第0960002938號函1紙 (原審卷
    二第2頁)，及函附之臺北縣政府警察局樹林分局北縣警樹行
    字第0940033369函、檢查紀錄表、94年12月23日台北縣政府
    北府建商字第0940866890號函、台北縣政府警察局樹林分局
    北縣警樹行字第0950001226號函、95年1月7日樹林分局三多
    派出所之陳報單，陳報字號第72號影本各1紙、及無照營業
    登記聯單影本五紙等附卷可參；另樹林分局於94年12月16日
    、95年1月16至19日及95年4月4日均有函請臺北縣政府各目
    的事業主管機關裁處乙節，亦有臺北縣政府警察局96年2 月
    15日北縣警行字第0960013496號函及附件資料等各1紙附卷
    可憑，而證人戊○○且稱：「悅玲瓏」之臨檢、查緝均未減
    少，業如前述，倘被告2人有收取證人甲○○所交付之賄款
    ，則樹林分局及三多派出所怎會如此頻繁查緝「悅玲瓏」違
    規之事項，況被告丙○○於證人甲○○所指被告丙○○收賄
    期間，更曾親自到「悅玲瓏」現場取締，有上開樹林分局北
    縣警樹行字第0940033369號之函稿內容，及台北縣政府警察
    局94.12.31檢查紀錄表上檢查人有被告丙○○之簽名可知。
    檢察官上訴意旨稱：樹林分局三多派出所係於94年12月12
    日開始查緝悅玲瓏茶藝館，被告丙○○則迄同年月31日始查
    緝該茶藝館云云，惟依94年12月12日之檢查紀錄表所載 (原
    審卷二第11頁)，之檢查紀錄表所載，檢查人林忠義、沈光
    華等人，此與同年月31日之檢查紀錄表所載之執行單位一組
    ，均屬相同，足認該2次臨檢，均係樹林分局主辦，有能據
    以證明被告丙○○有包庇之情事。
(五)又依證人即樹林分局三多派出所警員賴新喜於原審96年3月8
    日審理時，結證稱：證人甲○○與乙○○的相處的情形，伊
    沒有看到他們兩人私底下做什麼事情，甲○○有事情不會跟
    同事說等語（見原審96年3月8日審理筆錄第18頁）。而行賄
    公務員所涉刑責極重，證人甲○○焉會貿然向平日少有往來
    之同事即被告乙○○行賄? 而本件被告丙○○更曾因為證人
    甲○○延誤公文有向其主管即三多派出所之所長蔡隆田反應
    ，此經證人蔡隆田於原審審理時證述在卷（見原審96年3月8
    日審理筆錄第8頁），足見被告丙○○與證人甲○○雙方並
    無交情，甚至可能存有怨懟，證人甲○○竟會向被告丙○○
    行賄，亦有違常情。
(六)另就本件證人戊○○之指認程序而論，證人戊○○固於偵查
    指認被告丙○○即係證人甲○○帶伊在樹林分局見面之警員
    ，惟人之記憶在先天上有其限制與瑕疵，蓋所謂記憶，乃人
    將過去發生之一切，依自己主觀重新複製，在複製過程中，
    常以自己之主觀意念填補遺漏部分，這些被遺漏部分，人有
    時會依自己的想像、希望、畏懼來填補，心理學家稱為「創
    造地遺忘」（creative forgettery）或「想像地記憶」（
    imaginative memory）。人對於其所記憶之事物，不可能如
    攝影機或照像機，對於發生一切情狀機械式無誤地捕捉，當
    證人在描述其所看見的事物，通常是透過以往之經驗或邏輯
    對於現在之現象作解釋。換言之，人所看見的，應係其內在
    認知結構對於外界刺激的解釋，此外，記憶與緊張或腦部活
    化程度有一定之關係，太過緊張時，記憶之表現會下降，而
    一般證人對於犯罪發生，常無任何期待準備，對於眼前常發
    生之一切，自會措手不及，是否能真切地重覆描述當時情形
    ，頗值懷疑。我國刑事訴訟法對於證人指認之程序並無相關
    規定，惟學者認為為防止人之指證錯誤，應以「成列指證」
    （line -up）之指認方式，即將犯罪嫌疑人與其他為數不等
    與本案無關之人站在一列，證人自此一列人群中，挑出其所
    認知之犯罪行為人，此在電影中時常可見，目的在防止所謂
    「一對一指證」（show -up）可能造成之危險。因為在「一
    對一指認」中，警察常將唯一的犯罪嫌疑人帶至證人面前，
    要證人指證，就某種程度上，警察已暗示證人，此人即犯罪
    者，警察所為者，僅係證人之背書，而非證人之指認。惟「
    成列指認」亦非完美無瑕，因為此程序對證人而言似在回答
    選擇題，證人認為犯罪嫌疑人一定在其中，如有不確定之情
    形下，可能自眾人中挑出一位「最像」的犯人，但未必是「
    正確」的答案。因此當證人作出指認時，警察不應立即接受
    ，應問其確信程度，不應以獎勵方式予以肯定，否則會使證
    人更確信其指證，甚至完全忘記「犯罪時」之嫌疑犯，而以
    指認時之嫌疑犯代替其記憶（以上參考「對質詰問權與強制
    取證權」、「證人指認之瑕疵及防制」，王兆鵬著，載於「
    刑事被告的憲法權利」，第123至228頁，國立臺灣大學法學
    叢書；「從證人證詞到被壓抑的記憶－記憶是可靠的嗎？」
    ，洪蘭著，載於刑事法雜誌第42卷第3期）。本件證人戊○○於95年7月21日偵查時證稱：「我知道他是分局的人，因
    為曲雲綿帶我去，應該是他沒有問題...，我對這個人的印
    象很模糊，因為只見過一次面... （你當時去樹林分局是否
    就是在場這位查松津？）我只見過一次面，特徵是有戴眼鏡
    ，瘦瘦的，差不多。... 他的聲音是啞啞的聲音，就跟現在
    現場這位一樣，因當時走廊暗暗的，沒有開燈。」等語（見
    95年度偵字第14177號二卷第194至214頁），而於原審96年2
    月2日審理時亦結證稱：甲○○帶伊去見主管，見過一次面
    ，印象不是很清楚等語（見96年2月2日審理筆錄第17頁），
    堪認證人戊○○經證人甲○○介紹認識樹林分局1組之巡官
    時，因當時走廊暗暗的，沒有開燈，且僅是短暫碰面前後時
    間甚短，證人戊○○當時人在樹林分局內，加上談論事情為
    行賄細節之緊張心理因素，對於受賄者之容貌、外型、身高
    等事項所為之描述，其精確度如何，殊值懷疑。且證人戊○○所述當天所見之受賄者特徵是有戴眼鏡，瘦瘦的，聲音是
    啞啞的，而符合其所述之上開特徵人士者其多，是其指稱「
    當日在樹林分局所見之人確定是被告丙○○」等語，非無可
    疑。又檢察官依證人甲○○之指述查出被告丙○○，認為被
    告丙○○涉有嫌疑，而讓證人戊○○依一對一之指認程序，
    將唯一犯罪嫌疑人即被告丙○○，帶至證人戊○○面前進行
    指認，且證人戊○○知悉被告丙○○乃依證人甲○○之指述
    而列為嫌疑犯，此種指認方式對於證人戊○○將產生強烈之
    暗示性，指證錯誤之可能性甚高，自不得據為不利於被告丙○○之認定。
(七)又證人戊○○、張敏瑄將賄款裝信封袋，其外以互助會款作
    為掩飾，交付予證人甲○○之女友即證人張碧函，再由張碧
    函轉交賄款予甲○○等情，固經證人張敏瑄、張碧函於調查
    局、偵查中證述無訛（95年度偵字第14177號偵查卷卷四第
    51至55頁、第59至65頁、第107至108頁、第11 1至113頁）
    ，然上開二人之證詞僅足證明證人戊○○及張敏瑄有交予證
    人甲○○之賄款每月3萬元，但無從證明證人甲○○確有將
    其中部分款項轉交予被告乙○○及丙○○。另樹林分局三多
    派出所所長即證人蔡隆田於偵查中固稱於95年9、10月間，
    三多派出所內警員曾告知伊有業者裝潢開設有女陪侍之「悅
    玲瓏」一事（見95年度偵字第14177號偵查卷卷二，第171至
    175頁），惟證人蔡隆田於96年3月8日原審審理時結證稱：
    甲○○並沒有自行或是透過人向伊就悅玲瓏的事情行賄，被
    告丙○○沒有向伊打聽派出所有無向證人戊○○來收錢，而
    被告乙○○及其他同仁也有跟伊表示要注意甲○○與業者的
    交往情形等語（見原審卷三，96年3月8日審理筆錄第6、8、
    11頁），是證人蔡隆田於偵查中所述不能為不利被告之認定
    ；而證人賴奕辰、黃江龍於偵查中固證稱：證人甲○○曾電
    請渠等移動設於「悅玲瓏」前之臨檢點等情（見95年度偵字
    第14177號偵查卷卷一第45至48頁、第41至45頁），然充其
    量只能證明證人甲○○確有違背職務之行為，惟二人之證詞
    不能證明證人甲○○確有將賄款轉交予被告乙○○、丙○○
    二人。
(八)另扣案如附表二所示通訊監察譯文，固可認證人甲○○與戊○○二人間有於94年10月5日電話聯繫，談及行賄事宜，而
    證人甲○○並透過所謂「陳董」之人向上發展等情（見95年
    度聲搜字第27號偵查影印卷第67、97、98頁），惟上開通聯
    內容之事實僅能證明證人甲○○向證人戊○○報告行賄事宜
    有向上發展至「陳董」之事實，而依上開證人甲○○所述，
    固稱「陳董」之人即為被告乙○○，惟證人戊○○亦於原審
    審理時結證稱：甲○○說的「陳董」，伊也不知道是誰，向
    上發展是往何處發展伊也不知道，伊只是針對甲○○而已等
    語（見原審96年2月2日審理筆錄第14頁）。是尚難以有利害
    關係之證人甲○○唯一之證述，即遽為認定「陳董」即為被
    告乙○○，或證人甲○○確有向被告乙○○行賄。
(九)至臺北縣政府警察局樹林分局三多派出所勤務分配表，只顯
    示警方排定之擴大臨檢時間；而戊○○處所查扣之筆記本、
    戊○○隨身碟檔案列印之資料，依上開證人戊○○之證詞，
    固顯示證人戊○○以「〈悅玲瓏〉3000〈190〉5 」、「保
    安或保全30000」暗語方式，記載「悅玲瓏」每月5日行賄綽
    號「190（台語）」之甲○○3萬元，惟無從證明證人甲○○
    確有將賄款轉交予被告乙○○及丙○○。另依樹林分局函送
    之平面圖及94年9月、10月之會客登記簿，並無證人戊○○
    之訪客紀錄，且依樹林分局之監視器保存期限為20天，故亦
    無法提供94年間監視錄影帶以供查核，有臺北縣政府警察局
    樹林分局96年3月1日北縣警樹偵字第0960005569號函可憑，
    不能佐證證人甲○○有帶戊○○與被告丙○○在分局見面之
    情事。
六、原審詳酌上情後，認公訴人認定被告乙○○、丙○○二人涉
    犯前揭罪行，所依據之事證，尚未達於通常一般之人均不致
    於有所懷疑，而得確信之程度，依嚴格證據之法則，尚不得
    遽以證人甲○○、戊○○上開有瑕疵供述，證明被告乙○○
    、丙○○二人犯罪，乃諭知被告乙○○、丙○○二人無罪。
    核原審認事用法，尚無違誤。檢察官上訴，仍執陳詞，請求
    撤銷改判，核無理由，上訴亦應予駁回。
據上論斷，應依刑事訴訟法第368條，判決如主文。
本案經檢察官曾俊哲到庭執行職務。
中    華    民    國    97    年    11    月    13    日
                  刑事第十七庭  審判長法  官  趙功恆
                                      法  官  陳憲裕
                                      法  官  陳世宗
以上正本證明與原本無異。
如不服本判決，應於收受送達後10日內向本院提出上訴書狀，其
未敘述上訴之理由者並得於提起上訴後10日內向本院補提理由書
（均須按他造當事人之人數附繕本）「切勿逕送上級法院」。
                                      書記官  魏汝萍
中    華    民    國    97    年    11    月    13    日
附表一：
┌──┬────┬──────┬───────┬──────┐
│編號│物品編號│物品名稱及內│所有人 /持有人│扣案日期及地│
│    │        │容          │              │點          │
├──┼────┼──────┼───────┼──────┤
│ 1  │M01-1至2│電話帳單22張│甲○○        │95年5月5日於│
│    │        │            │              │臺北縣樹林市│
│    │        │            │              │三福街70巷8 │
│    │        │            │              │號2樓甲○○ │
│    │        │            │              │住處起出    │
├──┼────┼──────┼───────┼──────┤
│ 2  │M02     │文件4張     │甲○○持有，實│同上        │
│    │        │            │為張碧函所有  │            │
├──┼────┼──────┼───────┼──────┤
│ 3  │M03-1至3│存摺3冊     │甲○○        │同上        │
│    │        │            │              │            │
├──┼────┼──────┼───────┼──────┤
│ 4  │M04     │刑案查詢表8 │甲○○        │同上        │
│    │        │頁          │              │            │
├──┼────┼──────┼───────┼──────┤
│ 5  │M05     │筆記簿1冊   │甲○○持有，實│同上        │
│    │        │            │為張碧函所有  │            │
├──┼────┼──────┼───────┼──────┤
│ 6  │M06     │樹林分局目錄│甲○○        │同上        │
│    │        │1冊         │              │            │
├──┼────┼──────┼───────┼──────┤
│ 7  │M07     │行動電話1支 │李順民所有    │同上        │
│    │        │（門號是    │              │            │
│    │        │0000000000）│              │            │
├──┼────┼──────┼───────┼──────┤
│ 8  │M07     │行動電話1 支│甲○○        │同上        │
│    │        │（門號是0912│              │            │
│    │        │811368 ）   │              │            │
└──┴────┴──────┴───────┴──────┘
附表二：監聽譯文
┌─┬───┬────┬────┬──────────────┐
│序│通話時│發話人A/│發話人B/│通話內容                    │
│號│間    │電話    │電話    │                            │
├─┼───┼────┼────┼──────────────┤
│1 │941005│甲○○09│戊○○09│A：朋友，原則上…。         │
│  │005120│00000000│00000000│B：謝謝啦，謝謝啦。         │
│  │005711│        │        │A：你聽我講完，原則上是沒問 │
│  │      │        │        │   題，原則上沒問題，我現在 │
│  │      │        │        │   是在讓他講是誰要接。     │
│  │      │        │        │B：我們，我們啦，我們佔比較 │
│  │      │        │        │   大，我們七股半。         │
│  │      │        │        │A：不是啦，不是你佔比較大， │
│  │      │        │        │   我現在要講的要接是說，我 │
│  │      │        │        │   們公司這邊是誰要跟你接， │
│  │      │        │        │   不是現在這個BB9，不是啦。│
│  │      │        │        │B：我瞭解。                 │
│  │      │        │        │A：因為我值班回來，第二天我 │
│  │      │        │        │   就馬上講了，後來今天我去 │
│  │      │        │        │   碰到我們陳董，陳董今天跟 │
│  │      │        │        │   頭家講完，他沒有直接來找 │
│  │      │        │        │   我，他剛剛傳簡訊給我，陳 │
│  │      │        │        │   董剛好從外面回來，我就問 │
│  │      │        │        │   他，他說老闆講你如果照遊 │
│  │      │        │        │   戲規則，是都好處理，原則 │
│  │      │        │        │   上是沒問題。             │
│  │      │        │        │B：好，好，好。             │
│  │      │        │        │A：我現在是跟他討論，討論是 │
│  │      │        │        │   說是誰要跟你接？         │
│  │      │        │        │B：好，好。                 │
│  │      │        │        │A：我們公司就派一個就對了， │
│  │      │        │        │   不用讓你跑多頭馬車，之後 │
│  │      │        │        │   再向上發展，假如要向上發 │
│  │      │        │        │   展的話，我看乾脆叫陳董跟 │
│  │      │        │        │   你接好了。               │
│  │      │        │        │B：好啊，好啊。             │
│  │      │        │        │A：叫陳董幫你向上發展。     │
│  │      │        │        │B：好，好。                 │
│  │      │        │        │A：我不要講太明，電話的問題 │
│  │      │        │        │   。                       │
│  │      │        │        │B：好，好，好，瞭解。       │
│  │      │        │        │A：你自己去聽，假如有需要， │
│  │      │        │        │   有需要要見面，你打電話給 │
│  │      │        │        │   我，沒關係啊，約個時間出 │
│  │      │        │        │   來吃個東西喝個燒酒，都是 │
│  │      │        │        │   其次，那沒有關係，打個電 │
│  │      │        │        │   話給我打個電話，看要約個 │
│  │      │        │        │   時間，見個面，你如果說什 │
│  │      │        │        │   麼問題，有什麼比較困擾的 │
│  │      │        │        │   ，你再打電話給我，那阿萬 │
│  │      │        │        │   仔真的是踢出去了喲？     │
│  │      │        │        │B：出去了，我昨天跟他處理好 │
│  │      │        │        │   了，今天都處理好了。     │
│  │      │        │        │A：那我先問你，你吃七股半， │
│  │      │        │        │   那還有兩股半是誰？       │
│  │      │        │        │B：就是之前跟阿萬仔，他的股 │
│  │      │        │        │   東啦，就是阿萬仔當初，他 │
│  │      │        │        │   做不起來的時間，他有放一 │
│  │      │        │        │   半給別人，你懂嗎？       │
│  │      │        │        │A：你聽我講，七股半是你孤人 │
│  │      │        │        │   嗎？                     │
│  │      │        │        │B：沒有，這七股半我講給你聽 │
│  │      │        │        │   ，這七股半是差不多平均一 │
│  │      │        │        │   人一股啦，平均一人大約一 │
│  │      │        │        │   股。                     │
│  │      │        │        │A：你們七個人。             │
│  │      │        │        │B：對，都沒管事情，一樣…。 │
│  │      │        │        │A：你做主而已。             │
│  │      │        │        │B：嗯。                     │
│  │      │        │        │A：好，這樣我瞭解，這個我私 │
│  │      │        │        │   底下再去給我們裡面刺一下 │
│  │      │        │        │   ，叫陳董去跟你處理就好了 │
│  │      │        │        │   。                       │
│  │      │        │        │B：ＯＫ，ＯＫ。             │
│  │      │        │        │A：我都不要管了。           │
│  │      │        │        │B：好。                     │
│  │      │        │        │A：只是如果有空，可能去泡個 │
│  │      │        │        │   茶。                     │
│  │      │        │        │B：沒問題，沒問題。         │
│  │      │        │        │A：好不好，有空再找你吃個宵 │
│  │      │        │        │   夜這樣，好不好？         │
│  │      │        │        │B：OK，OK，這個沒有問題。   │
│  │      │        │        │A：你如果有什麼狀況，我跟你 │
│  │      │        │        │   講，你如果跟他不熟、你如 │
│  │      │        │        │   果不好處理的時候，你如果 │
│  │      │        │        │   有什麼無法表達的，你就直 │
│  │      │        │        │   接跟我講就好。           │
│  │      │        │        │B：好，瞭解。               │
│  │      │        │        │A：這樣比較快，不用你們兩個 │
│  │      │        │        │   互相在那邊猜來猜去，這個 │
│  │      │        │        │   我是勸你說惦惦（音，意為 │
│  │      │        │        │   不講話），惦惦就好，那洪 │
│  │      │        │        │   董的不要給他知道，不要知 │
│  │      │        │        │   道他跟公司有在登打（音， │
│  │      │        │        │   台語，接觸之意），給他知 │
│  │      │        │        │   道，到時候又在哭爸哭母， │
│  │      │        │        │   弄的一大件，那我跟你講， │
│  │      │        │        │   你看板不要換，我解釋給你 │
│  │      │        │        │   聽，你換，放蕩仔習慣性你 │
│  │      │        │        │   如果換一次，他就要給你開 │
│  │      │        │        │   一次單，這樣你聽懂了嗎？ │
│  │      │        │        │B：我瞭解。                 │
│  │      │        │        │A：他的習慣性就是你換一次看 │
│  │      │        │        │   板，要給你開一次單。     │
│  │      │        │        │B：這樣我知道。             │
│  │      │        │        │A：那你有什麼問題，我會跟你 │
│  │      │        │        │   講。                     │
│  │      │        │        │B：好。                     │
│  │      │        │        │A：還有一個月明牌要記嗎？   │
│  │      │        │        │B：明牌嗎？你有嗎？         │
│  │      │        │        │A：有啊。                   │
│  │      │        │        │B：好啊，你報給我, 我叫他們 │
│  │      │        │        │   去弄，那沒有問題，這兩天 │
│  │      │        │        │   啦，這兩天我們再去台北啦 │
│  │      │        │        │   ，吃個東西。             │
│  │      │        │        │A：晚一點，比較閒一點，沒有 │
│  │      │        │        │   ，我講的明牌，你聽的懂嗎 │
│  │      │        │        │   ？                       │
│  │      │        │        │B：明牌喔？簽的那個還是…？ │
│  │      │        │        │A：不是啦，擴大臨檢的日子啦 │
│  │      │        │        │   。                       │
│  │      │        │        │B：好啊，好啊。             │
│  │      │        │        │A：初五，初七，十四，二十一 │
│  │      │        │        │   ，二十五。               │
│  │      │        │        │B：這樣我知道。             │
│  │      │        │        │A：我如果打電話跟你講明牌， │
│  │      │        │        │   還是跟你講sched ule…。  │
│  │      │        │        │B：我知道，這樣我瞭解。     │
│  │      │        │        │A：那有什麼問題再打電話給我 │
│  │      │        │        │   ，那我現在先跟陳董研究研 │
│  │      │        │        │   究，我再找個時間找陳董出 │
│  │      │        │        │   來吃個東西。             │
│  │      │        │        │B：瞭解，瞭解，好，OK。     │
│  │      │        │        │A：解釋。                   │
│  │      │        │        │                            │
└─┴───┴────┴────┴──────────────┘


司法院資訊處製作；財團法人民間司法改革基金會備份。
